【裁判字號】    90,上易,1655
【裁判日期】    901016
【裁判案由】    竊盜
【裁判全文】
臺灣高等法院臺中分院刑事判決                    九十年度上易字第一六五五號
    上  訴  人  臺灣南投地方法院檢察署檢察官
    被      告  己○○
    上  訴  人
    即  被  告  戊○○
    上  訴  人
    即  被  告  庚○○
右上訴人因被告等竊盜案件，不服臺灣南投地方法院九十年度易字第一二號中華民
國九十年五月三十日第一審判決（起訴案號：臺灣南投地方法院檢察署九十年度偵字
第二二七號、第三八五號），提起上訴，本院判決如左：
    主  文
上訴駁回。
    事  實
一、己○○基於意圖為自己不法所有之概括犯意，(一)先於民國（下同）八十九年十二
    月十六日下午三時許，在南投縣水里鄉水里火車站前，以不詳方式，竊取車牌號
    碼：ＱＭ─二六九○號、乙○○（田朝慶之姪子）所有（係乙○○於八十八年八
    月間向原車主夏蘭英所購買，並未過戶）之自用小貨車一輛，得手後供己使用。
    嗣於同年十二月二十九日下午三時許，在同縣埔里鎮○○路己○○所開設之「小
    魔女檳榔攤」前，為恰巧路過之田朝慶發現上開失竊之自用小貨車停放該處，遂
    報警處理而查獲上情，並扣得鑰匙二支。(二)戊○○曾因違反麻醉藥品管理條例案
    件，經原審以八十六年度易字第八八七號，判處有期徒刑六月，甫於八十六年十
    一月十日執行完畢；庚○○亦因違反麻醉藥品管理條例案件，經原審以八十五年
    度埔刑簡字第一二一號判處有期徒刑三月確定，甫於八十六年三月六日易科罰金
    執行完畢，詎二人均不知悔改。己○○則承前揭概括犯意，連續於九十年一月五
    日上午十一時許，夥同基於為自己不法所有意圖之犯意聯絡之戊○○及庚○○，
    在南投縣埔里鎮○○路○段八五號後方丁○○承租之檳榔園內，由己○○、戊○○分別持己○○所有，客觀上對人之生命、身體構成威脅，足供兇器使用之白色
    、黑色長柄檳榔刀各一支，割取上開檳榔園內之檳榔，庚○○則立於戊○○停放
    於檳榔園下方路邊、車牌號碼：Ｂ四─五四一○號之自用小貨車旁把風，以此方
    式共同竊取丁○○所有之檳榔約二萬顆得手後，旋為巡邏檳榔園之林政宏發覺，
    為警及據報趕至現場之丁○○、丙○○當場查獲，並扣得上開長柄檳榔刀二支。
二、案經南投縣警察局埔里分局報告臺灣南投地方法院檢察署檢察官偵查起訴。
    理  由
一、訊據被告己○○、戊○○及庚○○均矢口否認有何竊盜犯行，被告己○○辯稱：
    在伊檳榔攤外所查獲之車輛不知何人所有，已停放該處甚久，伊因酒醉才睡在車
    上；又伊係請戊○○幫忙搬運自己承租之檳榔，並無竊割他人之檳榔云云；被告
    戊○○辯稱：伊係受己○○所託，幫忙載運己○○承包採割之檳榔云云；被告庚○○則辯稱：伊僅陪同男友戊○○前往幫忙己○○載運檳榔云云。然查：
  (一)被告己○○於右揭時、地，竊取乙○○（田朝慶之姪子）所有、車牌號碼：ＱＭ
    ─二六九○號之自用小貨車，嗣於同年十二月二十八日，在南投縣埔里鎮○○路
    被告所開設之「小魔女檳榔攤」前，為恰巧路過上開地點之田朝慶所發現並報警
    處理之事實，業據被害人乙○○於警訊及審理中指述綦詳，核與證人即原車主夏
    蘭英之夫何木豐於警訊中、證人田朝慶於警、偵及原審調查中證述情節相符，並
    有贓物認領保管單一紙在卷可稽。次查，嗣經據報到場之南投縣埔里分局史港派
    出所（下稱史港派出所）警員劉如凱自該小貨車電門上取下鑰匙一串（共三支，
    插用於電門上之同款式鑰匙有二支、其餘一支款式不同）並當場試用，其中該款
    式不同之鑰匙一支，恰可開啟被告己○○上開檳榔攤之大門等情，業據證人即同
    在現場之徐靜芝、吳柏德於警訊中、證人劉如凱及田朝慶於偵查及原審調查中一
    致證稱明確，此外，復有鑰匙二支（即插用於電門上之鑰匙及可開啟檳榔攤大門
    之鑰匙各一支）扣案可佐，堪信為真。被告己○○雖辯稱：該車不知何人停放於
    檳榔攤對面已數日，伊因酒醉方於查獲前一晚在車內睡了一夜，其檳榔攤之門鎖
    早已遭破壞，任何鑰匙皆可開啟云云，然被告己○○於查獲當日下午五時三十分
    於史港派出所時係供稱：該車係向不熟識之友人借用，伊須回檳榔攤查詢友人之
    電話，所查獲之鑰匙三支均為伊所有云云（未作警訊筆錄）乙節，業據證人劉如
    凱於偵查及原審調查中、證人田朝慶於警訊及原審調查中證稱無訛，且與證人徐
    靜芝於警訊中證稱：伊於八十九年十二月二十九日（即查獲當日）上午十時許，
    見被告己○○睡在車上，伊詢問何以在車內睡覺，被告己○○表示車子係朋友的
    ，其在車內等候檳榔攤小妹前來開門等語互核大致相符，如被告僅係在該車內暫
    借一宿，並無竊取車輛之情屬實，何須另對友人徐靜芝及警員謊稱該車係朋友所
    有？參以檳榔攤之門鎖若確經破壞，則被告己○○逕自進入其內休息即可，實無
    庸露宿車內且須等候他人前來開門之理。被告對該車之來源供述前後不一，且對
    檳榔攤門鎖損壞乙節所供與常情有違，要難採信。又開啟被告己○○檳榔攤大門
    之鑰匙係取自上開自用小貨車電門上業如上述，足見該電門上之鑰匙三支，均係
    被告己○○所有，益徵被告己○○確實際使用該車並有不法所有意圖甚明。是被
    告己○○所辯，無非飾卸之詞，委無足採。
  (二)查被告己○○、戊○○於右揭時、地，分持一支長柄檳榔刀，由己○○割取檳榔
    ，戊○○則在旁檢視是否尚有檳榔可供割取等情，業據被告己○○於警訊中供承
    不諱，又被告戊○○於警訊中亦坦承：伊到達該處檳榔園後，即依己○○之指示
    ，手持黑色長柄之檳榔刀察看是否有未割取之檳榔等語明確，且被告庚○○於偵
查中亦供稱：伊與戊○○到現場後，戊○○幫己○○拿檳榔及一支檳榔刀等語在
    卷，綜合被告三人前開供述，與證人即被害人丁○○所僱用看管檳榔園之林政宏
    於偵查中證稱：當日上午伊至檳榔園巡視之際，見庚○○在看顧車子，而己○○
    與戊○○各手持一支長柄檳榔刀，其中一個在割取檳榔，另一個則在環視是否尚
    有檳榔供割取等情節互核相符，雖被告己○○於偵查中改稱：伊所割取之檳榔係
    其本人向范紀結承租之檳榔園，因該處檳榔園不好走，伊始沿著毗鄰丁○○檳榔
    園之交界行走云云在卷，然證人林政宏於原審九十年三月十三日調查中已證稱：
    伊自上午九時許看見被告時，距離伊通知丁○○上山之時間約隔半小時，而自檳
    榔園下方道路至園區僅需五、六分鐘等語綦詳，又證人即被害人丁○○於偵查中
    證稱：「我接到林政宏的通知，就跟丙○○到檳榔園，看到庚○○坐在檳榔園旁
    邊，庚○○看到我們二人，就問我們要找誰問的很大聲，上面割檳榔的人聽到他
    的喊叫聲，己○○就把刀子丟地下，檳榔拿著就跑，戊○○在更上面五十公尺割
    檳榔，聽到山下我在喊不要跑，他就拎著檳榔刀（黑的柄），己○○拿的檳榔刀
    是白柄，我有看見他們在割。」（見偵查卷第五八頁）等語明確，且證人即隨後
    到場之丙○○於偵查中亦證稱：伊有看見己○○拿刀割檳榔等語無訛，此外，並
    有贓物認領保管單一紙附卷可稽及黑色、白色長柄檳榔刀各一支扣案可資佐證，
    若依被告所辯僅係搬運檳榔下山等情屬實，徵之被告己○○、戊○○均時值壯年
    ，渠等合力搬運檳榔所需花費之時間有限，豈有嗣後經過相當時間始據報趕至現
    場之丁○○、丙○○，均得以親眼目睹並具體指明被告己○○、戊○○如何手持
    長柄檳榔刀割取檳榔等細節？足徵被告己○○、戊○○翻異前供，改以渠等未持
    檳榔刀且並未割檳榔云云置辯，要屬卸責之詞，應認被告二人於警訊之供述，較
    堪採信。而被告所承租之檳榔園園主范紀結曾親自帶同被告己○○至其檳榔園並
    告知園區範圍，該地點雖毗鄰丁○○所承租之檳榔園，惟范紀結之檳榔園地勢較
    高、丁○○承租之檳榔園地勢較低，並於交界處種有鳳梨並以石頭砌成類似堤防
    之高低界標，極易區分二處檳榔園之範圍界線等情，業經證人范紀結於偵查中結
    證綦詳，堪認被告己○○斷無誤認檳榔園範圍之可能。又被告己○○復辯稱：扣
    案之檳榔刀二支本即置於檳榔園內云云在卷，然被告戊○○於偵查中已供承：「
    我們去的時候檳榔刀就在那，己○○叫我收回家。」等語不諱，且證人丁○○結
    證稱：檳榔刀並非伊所有等語明確，是以，若係他人之檳榔刀，被告己○○豈有
    隨意持供己用並告知被告戊○○可攜回住處之理？參以扣案之長柄檳榔刀二支均
    非毀損不堪用之物且顯具有危險性，若非為割取檳榔之必要，實無將之任意棄置
    於檳榔園內之理，是扣案之檳榔刀二支，應係被告己○○所有甚明。又被告戊○○雖一再以伊不知上情云云置辯，惟被告戊○○於檳榔園內聽聞有人到場隨即逃
    逸等情，業經證人丁○○、丙○○於偵查及原審調查中一致結證歷歷已如上述，
    而被告庚○○於偵查中供承：伊有聽聞被告己○○向丙○○表示欲和解等情，與
    證人丙○○證稱情節互核相符，衡諸常情，果被告戊○○與被告己○○並無犯意
    之聯絡，其詎聞異狀後，理應當面質問友人即被告己○○事情緣由並對檳榔園主
    丁○○等人說明以求自保，豈有眼見被告己○○欲向丙○○等人表示和解而不作
    任何回應之理？且證人丁○○及丙○○與其並無夙怨，如被告戊○○確無逃跑情
    事，上開證人何須一致羅織不實情節入被告戊○○於罪？至被告庚○○雖一再辯
    稱：伊僅小聲詢問丁○○等人欲找何人云云在卷，惟參諸我國民情，如屋主立於
    住家或店面前見陌生人靠近，為確保家居安全及招攬顧客上門，固有主動趨前詢
    問「欲找何人」或「有何指教」等問候語之情形，然被告戊○○係將上開自用小
    貨車停放於位處檳榔園下方之山區道路旁，如被告庚○○供稱僅陪同被告戊○○
    至被告己○○之檳榔園載運檳榔乙節屬實，對其而言，該地點應屬完全不熟悉之
    陌生環境，其一女子獨自站立路旁，若非基於特定目的，實無必要主動向二名陌
    生男子詢問是否找人，又被告己○○、戊○○確係聽聞被告庚○○大聲詢問後，
    隨即分頭逃逸等情已如上述，是被告庚○○站立於該處檳榔園下方，係為被告己○○、戊○○上開竊割檳榔之行為把風，至為灼然。綜上調查結果，被告三人前
    揭辯解，無非飾卸之詞，委無足採。本件事證明確，被告三人之犯行均堪認定，
    應依法論科。
二、核被告己○○所為(一)部分之事實，係犯刑法第三百二十條第一項之普通竊盜罪；
    次查長柄檳榔刀，客觀上對人之生命、身體構成威脅，係屬兇器，被告己○○、
    戊○○分別持檳榔刀並夥同在場把風之庚○○竊割他人檳榔，核被告三人所為(二)
    部分之事實，均係犯刑法第三百二十一條第一項第三款、第四款之結夥三人以上
    攜帶兇器竊盜罪。被告己○○、戊○○及庚○○三人所犯刑法第三百二十一條第
    一項第三款、第四款之罪，具有犯意聯絡及行為分擔，均為共同正犯。被告己○○先後所為(一)、(二)部分之竊盜犯行，時間緊接，方法相同，觸犯構成要件相同之
    罪，顯係基於概括犯意為之，為連續犯，應依刑法第五十六條之規定，論以一罪
    並加重其刑。被告戊○○曾因違反麻醉藥品管理條例案件，經原審以八十六年度
    易字第八八七號，判處有期徒刑六月，甫於八十六年十一月十日執行完畢；被告
    庚○○亦因違反麻醉藥品管理條例案件，經原審以八十五年度埔刑簡字第一二一
    號判處有期徒刑三月確定，甫於八十六年三月六日易科罰金執行完畢，其等於有
    期徒刑執行完畢後五年內再犯本件有期徒刑以上之罪，均為累犯，應依刑法第四
    十七條之規定，各加重其刑。原審依刑法第二十八條、第五十六條、第三百二十
    一條第一項第三款、第四款、第四十七條、第三十八條第一項第二款，審酌被告
    三人均未思循正當途徑獲取財物，對被害人造成之損害程度，所竊取檳榔之數量
    及價值，被告三人犯罪情節之輕重，被告己○○就加重竊盜之犯行係居於主導地
    位、被告庚○○僅在場把風，被告三人犯後均未能坦承犯行，態度欠佳等一切情
    狀，分別量處如原審主文所示之刑。末查，扣案之長柄檳榔刀二支及鑰匙一支，
    均係被告己○○所有業如上述，檳榔刀係供其與被告戊○○、庚○○共同竊盜犯
    罪所用之物，而其中插用於上開自用小貨車電門之鑰匙一支，顯係供被告己○○
    竊取車輛所用之物，均依刑法第三十八條第一項第二款之規定。併予宣告沒收，
    至其餘鑰匙一支，雖亦為被告己○○所有，然非供本件犯罪所用之物，爰不另為
    沒收之諭知，附此敘明，原審判決核無不合，被告等三人上訴意旨仍執前詞否認
    犯罪，自不足採，其上訴為無理由，應予駁回。
三、被告己○○雖另辯稱：渠另犯竊盜罪，經本院判處有期徒刑十月，該案與本件有
    連續犯關係云云，惟查己○○另案竊盜犯罪時間係九十年五月二十日，距本件最
    後一次犯罪時間九十年一月五日，相距達四個多月，且己○○另案上訴狀亦記載
    ：「無意間發現車牌Ｓ二—四三一五號自用小貨車車門未上鎖，聲請人一時之間
    才起了貪念，才會犯下今天的大錯」，是顯然該案係臨時另行起意，自不能認與
    本件有連續犯關係，另案即本院九十年度上易字第一七四三號判決亦為相同之認
  定。
四、據上論斷，應依刑事訴訟法第三百六十八條，判決如主文。
本案經檢察官甲○○到庭執行職務。
中      華      民      國    九十    年    十      月      十六        日
                                   臺灣高等法院臺中分院刑事第三庭
                                         審判長法  官  方  艤  駐
                                               法  官  廖  柏  基
                                               法  官  劉  連  星
右正本證明與原本無異。
不得上訴。
                                               書記官  顏  子  良
中      華      民      國     九十      年      十       月    十七    日
附錄本案論罪科刑法條：
刑法第三百二十一條第一項第三款、第四款：
犯竊盜罪而有左列情形之一者，處六月以上五年以下有期徒刑：
三  攜帶兇器而犯之者。
四  結夥三人以上而犯之者。
                                                                        Ｆ


司法院資訊處製作；財團法人民間司法改革基金會備份。
